臺灣桃園地方法院民事判決　　　　　　　95年度訴字第1739號
原　　　告　乙○○
被　　　告　甲○○
上列當事人間請求損害賠償事件，於民國96年10月24日辯論終結
，本院判決如下：
    主  文
被告應給付原告新台幣肆拾伍萬參仟陸佰壹拾玖元及自民國九十
五年十一月二日起至清償日止，按週年利率百分之五計算之利息
。
原告其餘之訴駁回。
訴訟費用由被告負擔百分之四十，餘由原告負擔。
本判決第一項得假執行，但被告如以新台幣肆拾伍萬參仟陸佰壹
拾玖元為原告預供擔保後，得免為假執行。
原告其餘假執行之聲請駁回。
    事實及理由
壹、程序方面：
一、按訴狀送達後，原告不得將原訴變更或追加，但擴張或減縮
    應受判決事項之聲明者，不在此限，民事訴訟法第255 條第
    1 項第3 款定有明文。本件原告原起訴聲明為：被告應給付
    原告新台幣（下同）880,000 元，及自本起訴狀繕本送達翌
    日起至清償日止，按年利率5 ﹪計算之利息，嗣其於民國96
    年4 月25日本院言詞辯論期日以言詞其更正其請求金額為1,
    117,375 元，核屬擴張其聲明者，依上揭法律規定，應予准
    許，合先敘明。
貳、實體方面：
一、本件原告起訴主張：
(一)、被告於94年11月26日22時30分許，駕駛車牌號碼HV─8416號
    自用小客車，沿桃園縣中壢市○○路（以下簡稱新生路）51
    8 巷往新生路方向行駛，行至設有閃光號誌之新生路518 巷
    與新生路交岔路口，竟貿然駛出前開巷口，穿越交岔路口欲
    左轉至新生路往中壢市○○○○○道，適有原告騎乘車牌號
    碼AM A-140號機車沿新生路往大園鄉方向之外側車道行經該
    交岔路口煞避不及，而在上述交岔路口內，遭被告駕車碰撞
    ，造成原告因此受有臉部上頷骨複雜性骨折併牙齒斷裂、鼻
    骨骨折、臉部多處裂傷、右側橈尺骨骨折、右膝擦傷之身體
    傷害，被告上開犯行經本院簡易庭以95年度壢簡字第987 號
    刑事判處被告有期徒刑3 月，被告上訴後經本院刑事庭以95
    年度交簡上字第108 號判決駁回上訴確定。
(二)、原告所受損害如下：１、就醫車資97,000元：原告原居住桃
    園縣平鎮市○○路，該處無公車站，如往返財團法人長庚紀
    念醫院林口分院（以下簡稱長庚醫院）就醫必須騎乘機車至
    中壢搭車（距離4 公里），因車禍造成手骨折尚未復原，無
    法騎車，且公車乘客擁擠易造成手骨折再度受傷，故以搭乘
    計程車方式往返長庚醫院治療及復健，至95年11月10日止，
    共計97次，每次（含來、回）車資1,000 元，共計97,000元
    。２、醫療費用：385,581 元。３、薪資損失2 年共729,13
    4 元：(1)、原告正常薪資年收入為774,603 元，加上年平均
    加班費收入（免稅）162,280 元，計為936,883 元；(2)、本
    次受傷期間年收入為219,516 元（19,956×12），加上勞保
    年給付352,800 元（42,000×70％×12），計為572,316 元
    ；1 年所失利益即為(1)、(2)兩者之差額364,567 元，原告因
    本件車禍造成骨折，目前已逾1 年仍未能工作，原告原擔任
    訴外人六和機械股份有限公司技術員一職，工作需要搬重物
    ，經公司認定目前仍無法勝任之前之工作，同意原告繼續請
    假，經長庚醫院診斷預計治療期間將超過2 年，所以原告請
    求2 年之薪資損失共計729,139 元。４、機車修理費：15,0
    50元。５、慰撫金：369,486 元。原告因本件車禍至今1年
    多無法工作，預計至少需2 年以上才可能復原，期間原告精
    神上遭受嚴重打擊，經濟上入不敷出，原告之妻亦因此導致
    生病，迄未出院，且原告多處受傷，牙齒斷裂9 顆，亦需植
    牙，此在在與本件車禍有相當因果關係。上開損害總金額為
    1,596,251 元，因被告過失為70﹪，故請求金額為1,117,
    375 元。
(三)、本件車禍發生原因係被告駕車本應注意並減速接近，先停止
    於交岔路口前，讓幹道車優先通行後，認為安全時，方得續
    行，被告竟貿然左轉，造成原告身體受傷，有檢察官認定之
    犯罪事實可證，可見被告應負大部分之過失責任等語，為此
    爰依民法侵權行為之相關規定提起本件訴訟，並聲明：１、
    被告應給付原告1,117,375 元及自本起訴狀繕本送達翌日起
    至清償日止，按年利率5 ﹪計算之利息。２、願供擔保請准
    宣告假執行。
二、被告則以：被告就本件車禍過失比例約為3 分之1 ，原告過
    失程度則為3 分之2 ，伊過失在於停在桃園縣中壢市○○路
    518 巷口等待左轉。車禍發生時伊係支線道車但已經進入主
    幹線即桃園縣中壢市○○路的內側車道路口等待左轉，原告
    行駛於該路內側車道是幹線道車，原告的過失在於原告騎乘
    機車不應該行駛於內側車道。對於原告請求之項目無意見，
    內容均請法院斟酌，惟本件車禍之發生被告亦為受害人，並
    非伊撞到原告，伊所有上述車輛也受損嚴重，原告請求之金
    額應在300,000 元之範圍內始為合理等語資為抗辯。聲明：
    原告之訴駁回。
三、依二造之主張及陳述可知，本件之爭點厥為：(一)、原告就本
    件車禍發生之過失與被告之過失比例若干？(二)、原告因本件
    車禍所受損害之內容及其數額若干？
四、本院之判斷：
(一)、原告主張被告於94年11月26日22時30分許，駕駛車牌號碼HV
    -8416 號自用小客車，沿新生路518 巷往新生路方向行駛，
    穿越新生路518 巷與新生路交岔路口欲左轉新生路往中壢市
    方向內側車道時，與原告所騎乘沿新生路往大園鄉方向行駛
    車牌號碼AMA-140 號之機車發生碰撞，使原告因此受有臉部
    上頷骨複雜性骨折併牙齒斷裂、鼻骨骨折、臉部多處裂傷、
    右側橈尺骨骨折、右膝擦傷等傷害之事實，有台灣桃園方法
    院檢察署95年度偵字第8231號偵查卷所附診斷證明書1 紙、
    現場及車損相片共7 紙、道路交通事故調查報告表及現場圖
    各1 紙；95年度核退字第770 號卷所附現場及車損相片10張
    、收據2 張、自首紀錄表1 張可證，而被告因本件車禍，經
    本院分別以95年度壢交簡字第987 號、95年度交簡上字第10
    8 號刑事判決判處有期徒刑3 月確定在案等情，亦經本院調
    閱前開卷宗核閱屬實，且為兩造所不爭執，自堪信為真實。
(二)、原告於前開刑事案件審理時證稱，本件車禍發生時被告所行
    駛之新生路518 巷往新生路方向為閃光紅燈，原告行駛之新
    生路方向為閃光黃燈等語，為被告所不爭執，而依道路交通
    標誌標線號誌設置規則第211 條規定，閃光紅燈表示「停車
    再開」，車輛應減速接近，先停止於交岔路口前，讓幹道車
    優先通行後認為安全時，方得續行；閃光黃燈表示「警告」
    ，車輛應減速接近，注意安全，小心通過。被告於行經案發
    地點之交岔路口，自應遵行號誌暫停後，禮讓行駛於幹道之
    原告機車先行，並於安全時始為續行。而本件事故當時之天
    候晴，光線為夜間有照明，路面則舖裝柏油且乾燥無缺陷、
    無障礙物，現場且視距良好一情，有前開道路交通事故調查
    報告表(一)、(二)及現場照片可卷可參，足見被告肇事當時並無
    不能注意之情事存在，詎被告於前述時、地於行經閃光紅燈
    屬支線道直行車未禮讓屬幹道之直行車先行，致發生本件車
    禍，被告就本件車禍之發生確有過失。原告行經前開路段亦
    未遵循閃光黃燈號誌之警告而減速接近小心通過，亦有過失
    至明。
(三)、此外，原告因前開車禍受有臉部上頷骨複雜性骨折併牙齒斷
    裂、鼻骨骨折、臉部多處裂傷、右側橈尺骨骨折、右膝擦傷
    之身體傷害一情，亦有長庚醫院診斷證明書1 份在卷可稽。
    被告之過失行為與原告所受傷之間顯具有相當因果關係。
五、按「因故意或過失，不法侵害他人之權利者，負損害賠償責
    任」，又「汽車、機車或其他非依軌道行駛之動力車輛，在
    使用中加損害於他人者，駕駛人應賠償因此所生之損害」，
    「不法侵害他人之身體或健康者，對於被害人因此喪失或減
    少勞動能力或增加生活上之需要時，應負損害賠償責任」，
    「不法侵害他人之身體、健康、名譽、自由、信用、隱私、
    貞操，或不法侵害其他人格法益而情節重大者，被害人雖非
    財產上之損害，亦得請求賠償相當之金額」，民法第184 條
    第1 項前段、第191 條之2 前段、第193 條第1 項、第195
    條第1 項前段分別定有明文。據前所述，被告既有過失不法
    侵害原告權利之行為，致原告受有損害，原告自得請求被告
    負財產上、非財產上之損害賠償責任。
六、茲就原告請求之金額、項目有無理由，分述如下：
(一)、醫療費用及交通費用：
１、原告主張：其因本件車禍支出醫療費用385,581 元一節，業
    據原告提出天晟醫院醫療費用收據2 紙、長庚醫院醫療費用
    收據73紙為憑，且為被告所不爭執，是此部分之請求即屬可
    採，應予准許。
２、原告主張伊受傷後至長庚醫院就診，支出計程車資共計97,0
    00元之事實，有其提出收據101 紙及長庚醫院就醫證明2 紙
    可參，據前開就醫證明書可知，原告自94年12月27日至95年
    11月10日止，共至長庚醫院復健77次，被告於本院審理時亦
    表示只要有就醫紀錄及收據之交通費用，伊均不爭執，是原
    告前開交通費用之請求，亦應准許。
３、是以，原告所受之醫療費及交通費損害共計482,581 元。
(二)、薪資損失：
１、原告主張伊因本件車禍受傷致2 年無法工作，車禍前伊年薪
    資所得774,603 元，平均加班費收入（免稅）162,280 元，
    合計收入936,883 元，受傷期間年收入為公司支付之219,51
    6 元，加上勞保給付352,800 元，合計為572,316 元，故年
    損失364,567 元，2 年無法工作之損失729,134 元等語，固
    據其提出六和機械股份有限公司扣繳暨免扣繳憑單、薪資明
    細各1 紙、車禍發生後給付薪資明細2 紙可憑。然經本院依
    職權向長庚醫院查詢原告受傷、復原狀況及向六和機械股份
    有限公司查詢原告支領薪資狀況，長庚醫院覆以：依原告受
    傷時之病情評估，休養其約為3 個月左右，需他人照顧生活
    起居，約6 個約方能恢復負重工作，前開期間之起算點均自
    受傷時起算等語，有該院95年12月26日（95）長庚院法字第
    1293號函可參。六和機械股份有限公司則表示：原告係上班
    途中發生車禍，該公司未因此扣減其薪資或工作所得，均依
    照職業災害補償規定辦理，六和機械股份有限公司支付原薪
    資30﹪，並代向勞保局領投保薪資70﹪，計車禍前6 月領得
    薪資384,172 元（按62,509+62,331+56,466+72,026+72,8 0
    0+58,040＝384,172 元）；車禍發生後領得299,076 元（按
    51,316+50,336+47,396+50,336+49,356+50,336 ＝299,076
    元），有該公司95年11月8 日六機字第950082號函及該函所
    附薪資紀錄表可參。故被告受傷後所領薪資較其受傷前6 月
    所得之差距為85,096元。又原告於車禍發生前6 月領得加班
    費之數額為88,319元（按：12,731+25,776+21,316+6,168+1
    0,280+12,048＝88,319元），有原告所提薪資明細可參，故
    原告因受傷致6 個月內未能工作所損失之加班費，應認以88
    ,319 元計為恰當。
２、綜上，原告因本件車禍受傷致未能工作之期間，應以長庚醫
    院回函所示6 個月為當，此6 個月原告損失之薪資為85,096
    元，損失之加班費為88,319元，共計減少收入173,415 元。
    原告請求被告賠償伊減損之收入於此範圍內為有理由。逾此
    範圍之情求即屬無據，不應准許。
(四)、機車修理費：
１、按不法毀損他人之物者，被害人得請求賠償其物因毀損所減
    少之價額，民法第196 條定有明文，該條係所有人回復原狀
    請求權，是自應由所有人主張之。
２、查原告所騎乘前開機車之所有權人為訴外人劉貴丙，有原告
    所提該車行車執照影本1 紙附卷可查，原告既非該車輛之所
    有權人，系爭機車縱令由被告因過失毀損，依法應負損害賠
    償責任，依前揭說明，自應由機車之所有人請求賠償，原告
    並未提出相關證據證明伊就本件車損請求為適格，故原告請
    求被告給付修車費用元及法定遲延利息，並無理由，應予駁
    回。
(五)、慰撫金部分：
１、原告係40年10月28日出生，於車禍發生時任職於六和機械股
    份有限公司，於上班途中因被告不法侵害行為而受有臉部上
    頷骨複雜性骨折併牙齒斷裂、鼻骨骨折、臉部多處裂傷、右
    側橈尺骨骨折、右膝擦傷之傷害，受傷時已54歲，因本件事
    故受傷程度非輕，歷經多次復健，衡情其精神自屬痛苦不堪
    。又車禍發生時原告擔任六和機械股份有限公司輪圈事業部
    三級技師職，有該公司前開回函可參，其94年度有薪資及利
    息所得，名下有不動產數筆。被告除薪資所得外，財產僅有
    汽車1 輛等情，有本院依職權調閱兩造財產總歸戶資料及所
    得申報資料之稅務電子閘門財產所得調件明細表各1 份在卷
    可稽。本院審酌上開兩造之年齡、教育程度、社會地位、資
    力及原告因所受傷害情形等一切情狀，認原告請求非財產上
    損害賠償以100,000 元方屬公允，逾此部分之主張，並不可
    採。
七、按「損害之發生或擴大，被害人與有過失者，法院得減輕賠
    償金額，或免除之」，民法第217 條條第1 項定有明文。如
    前所述，兩造對於本件車禍之發生均有過失，審酌兩造之前
    開肇事情節，本院認定被告之過失責任比例為60﹪，原告之
    過失責任比例為40﹪，依前開民法第217 條條第1 項之規定
    ，爰予減輕被告之賠償責任，從而原告所受損害之金額應僅
    由被告負擔60﹪，始屬適當。
八、綜上所述，本件原告基於侵權行為之法律關係，請求被告給
    付453,619 元（按：482,581+173,415+100000＝756,032 ，
    756,032 ×60﹪＝453,619.2 ，小數點以下四捨五入）之損
    害賠償，即屬有據。又按，給付無確定期限者，債務人於債
    權人得請求給付時，經其催告而未為給付，自受催告時起，
    負遲延責任。其經債權人起訴而送達訴狀，或依督促程序送
    達支付命令，或為其他相類之行為者，與催告有同一之效力
    ；遲延之債務，以支付金錢為標的者，債權人得請求依法定
    利率計算之遲延利息；應付利息之債務，其利率未經約定，
    亦無法律可據者，週年利率為5 ％，民法第229 條第2 項、
    第233 條第1 項前段、第203 條分別定有明文。本件原告請
    求被告賠償上開金額，無確定期限、以支付金錢為標的，又
    未約定利率，則其併請求自起訴狀繕本送達被告之翌日即95
    年11月2 日起至清償日止，按週年利率5 ％計算之利息，為
    有理由，應予准許。逾此部分之請求，則屬無據，應予駁回
    。
九、原告陳明願供擔保，聲請宣告假執行，就其勝訴部分，因所
    命給付未逾500,000 元，應依職權宣告假執行；至原告敗訴
    部分，其假執行之聲請，已失所依附，應予駁回。
十、本件事證已臻明確，兩造其餘攻擊及防禦方法，核與判決結
    果不生影響，爰不一一論述，附此敘明。
十一、據上論結，本件原告之訴為一部有理由，一部無理由，依
      民事訴訟法第79條、第389 條第1 項第5 款、第392 條第
      2 項，判決如主文。
中　　華　　民　　國　　96　　年　　10　　月　　31　　日
                  民事第一庭    法　官　卓立婷
以上正本係照原本作成。
如對本判決上訴，須於判決送達後20日內向本院提出上訴狀。
中　　華　　民　　國　　96　　年　　11　　月　　2 　　日
                                書記官　冒佩妤
